臺灣高雄地方法院民事判決　　　　　　　110年度勞訴字第5號
原　　　告　劉育豪　
輔　助　人　劉宜淳　
訴訟代理人　黃培鈞法扶律師
被　　　告　黃靖騰即宇佑企業社

訴訟代理人　王百全律師
上列當事人間給付職業災害補償等事件，本院於民國（下同）11
0 年9 月14日言詞辯論終結，判決如下：
    主      文
被告應給付原告新臺幣（下同）307,321 元，及自110 年1 月13
日起至清償日止，依照年息5%計算的利息。
原告其餘之訴駁回。
訴訟費用由被告負擔百分之五十，餘由原告負擔。
本判決第一項，得假執行，但被告如以35萬元為原告預供擔保後
，免為假執行。
    事實及理由
一、原告主張：原告自108 年12月9 日起受雇被告，擔任廚房助
    手工作，薪資則依照當時基本工資每小時150 元計算。但被
    告並未依法於到職日為原告投保勞保。108 年12月23日原告
    上班途中發生車禍，致受有頭部外傷併顱內出血及腦水腫、
    顱骨骨折、左側延遲性外傷性腦出血、臉部及四肢多處擦傷
    等傷勢（下稱系爭傷害），並因此手術、住院治療，原告之
    傷勢應屬職業傷害。原告因系爭傷害，目前尚欠負高雄市立
    小港醫院（下稱小港醫院）232,160 元醫療費用。原告受傷
    後到109 年10月23日止，均無法從事原本之工作，以原告每
    日工資600 元【計算式：150 元x4小時=600元】，每月至少
    工作20日，計至109 年10月23日止，共200 日，此間之工資
    為12萬元。上述部分原告得對被告依照勞動基準法（下稱勞
    基法）第59條為請求。原告因系爭傷害經小港醫院診斷為「
    中樞神經系統機能遺存障害，由醫學上足以證明明局部遺存
    頑固神經症狀，且勞動能力較一般顯明低下」，失能程度為
    勞工保險失能給付標準附表第七級。以原告每月薪資為12,0
    00元【計算式：600 元x5日x4週=12000元】，依勞工保險投
    保分級表所記載，投保金額應為12,540元，而原告108 年10
    月之投保金額則為11,000元，以此計算，原告之平均月投保
    薪資為11,725元【計算式：（12,450+11,000 ）÷2=11,725
    】，平均日投保薪資為391 元【計算式：11,725÷30=391，
    小數點以下四捨五入】，本得領取之勞工保險失能給付則是
    258,060 元【計算式：391 元x440日x 1.5=258,060 元】。
    但是前述失能給付卻因被告違反勞工保險條例（下稱勞保條
    例）規定未為原告投保，因此原告得依民法第184 條第2 項
    、勞保條例第72條第1 項擇一請求被告為損害賠償。因此依
    勞動契約、勞動基準法第59條、民法第184 條第2 項、勞保
    條例第72條第1 項提起本件訴訟，請求法院判決：被告應給
    付原告610,220 元及自起訴狀繕本送達被告次日起至清償日
    止依照年息5%計算之利息。
二、被告則以：原告受僱擔任臨時廚工，工作內容為洗碗、廚房
    清潔，自下午6 時起計時，下班以實際打卡時間計算工時，
    每小時150 元。到事故發生日止，原告前後工作10天，計約
    23小時（實際22時50分），每日工時約2.3 小時。由小港醫
    院函覆，原告應可嘗試擔任廚房之助手，參照原告於108 年
    12月23日肇事後，可以享受美食、看電影、唱歌，不能認為
    無法工作。至於失能給付部分在原告證明可以領取之前，不
    能對被告請求等語為辯。
三、雙方不爭執之事項：
  ㈠原告自108 年12月9 日起受僱於被告，擔任廚房助手工作，
    薪資則依照當時基本工資每小時150 元計算。被告並未依法
    於到職日為原告投保勞保。108 年12月23日原告上班途中，
    因發生車禍，致受有系爭傷害，並因此手術、住院治療，原
    告之傷勢應屬職業傷害。
  ㈡原告每日工時2.3 小時、每日工資345 元（2.3 時x150元）
    ，每月工作20日，被告應照11,100元為原告投保勞工保險，
    依此計算之失能給付標準（平均日投保薪資）每日為370 元
    。
  ㈢原告因系爭傷害支出必要醫療費用14,886元及149,160 元。
  ㈣原告從109 年6 月11日可以開始工作，一個月以20天計算工
    作天，108 年12月工作天7 天，109 年1 月到5 月工作天10
    0 天，109 年6 月工作天8 天。
四、本件爭點即為：㈠原告可以請求的醫療費用是多少？㈡原告
    可以請求的工資補償是多少？㈢原告可否請求被告賠償不能
    領取失能給付的損失？以下敘述本院判斷的理由：
  ㈠原告可以請求的醫療費用為164,046元：
    原告因系爭傷害所支出的醫療費用是14,886元及149,160 元
    ，合計即為164,046 元為被告所不爭執，就超過的部分，原
    告沒有提出證據證明。且原告108 年12月23日至109 年1 月
    13日應繳住院費用66,886元，小港醫院社服補助52,000元，
    原告實繳：14,886元；原告109 年3 月22日至同年4 月1 日
    之住院期間，原告應繳住院費用199,160 元，小港醫院社服
    補助5 萬元，原告實繳149,160 元等等，也有小港醫院110
    年5 月18日函覆可以證明（本院卷第265 、267 頁）。因此
    原告可以請求的醫療費用就是164,046 元。
  ㈡原告可以請求的工資補償是39,675元：
    依照前述不爭執事項，原告自受傷到可以工作為止，共有工
    作天115 日，以每日345 元計算，原告可以請求的工資補償
    就是39,675元。
  ㈢原告得請求被告賠償不能領取失能給付的損失103,600元：
    ⒈投保單位違反本條例規定，未為其所屬勞工辦理投保手續
      者，按自僱用之日起，至參加保險之前一日或勞工離職日
      止應負擔之保險費金額，處四倍罰鍰。勞工因此所受之損
      失，並應由投保單位依本條例規定之給付標準賠償之，勞
      保條例第72條第1 項定有明文。又勞工保險失能給付標準
      （下稱失能標準）第5 條規定：「失能等級共分為15等級
      ，各等級之給付標準，按平均日投保薪資，依下列規定日
      數計算之：第1 等級為1200日。……第九等級為280
      日。」又依該標準第3 條所定附表可知，失能等級第1 級
      乃「終身無工作能力，為維持生命必要之日常生活活動，
      全須他人扶助，經常須醫療護理及專人周密照護者」，亦
      即完全喪失工作能力，而受有百分之百勞動能力減損。審
      以失能給付屬國家給予失能者喪失勞動能力之補償，故以
      其他失能等級之失能給付日數除以第1 級之失能給付日數
      所得比率，應可認作其他等級失能者之勞動能力減損程度
      （最高法院98年度台上字第244 號判決意旨參照），反之
      ，也可以勞動能力減損程度反推失能給付日數或作為參考
      。
    ⒉被告不爭執沒有為原告投保勞工保險，依照前述法條意旨
      ，被告就應對原告不能領取失能給付之損害負賠償責任。
      被告雖主張原告無法證明是否符合請求失能給付的要件，
      但原告前往財團法人私立高雄醫學大學附設中和紀念醫院
      （下稱高醫）鑑定失能種類、失能項目、等級，經高醫函
      覆原告之全人勞動能力減損評估報告，記載：主要診斷
      ：創傷性腦損傷合併創傷性顱內出血及創傷性硬腦膜下出
      血；中樞或周邊神經障害百分比23% ……表格13-8「精
      神狀態、認知、高級整合功能之改變」，個案於110 年03
      月29日於高雄醫學大學附設醫院職業醫學科門診評估MMSE
      簡短智能測驗為15分，屬中度認知功能障礙，選擇Class
      2 ，16% ；……表格13-10 「全面功能評估( GAF)障礙分
      數」，個案家屬表示受傷後個案人格改變、心情低落、偶
      而與家人談話時會使用攻擊性字眼，亦導致輕微社交之障
      礙，選擇GAF61-70，5%。……（其餘表格評估影響低於5%
      ，於此不再贅載）合併計算上述腦損傷及神經障礙，綜合
      以上評估，全人障害百分比為23% 。工作能力減損百分
      比調整……經FEC rank未來工作收入能力減損、職業別（
      餐飲業內場職務）、年齡調整後，全人勞動能力減損百分
      比為24% 等等（本院卷第261-262 頁），可見原告所受傷
      害已達神經系統病變並造成失能程度。法院再對照失能標
      準附表之失能種類2 神經之失能審核基準……審定時，
      應綜合其全部症狀，對於永久喪失勞動能力與影響日常生
      活或社會生活活動狀態及需他人扶助之情況定其等級。由
      此可知審核基準與鑑定勞動能力減損之全人綜合評估方式
      並無不同，兩者之間應該可以互相參照。再以1200日乘以
      鑑定所得勞動能力減損程度24% ，為288 日，與第九等級
      的280 日接近，與第八等級360 日相比則相距較遠，由此
      可以得知被告如果有為原告投保勞工保險，原告可以領取
      的失能給付應該是第九級280 日。再以雙方不爭執的平均
      日投保薪資每日370 元計算，原告所受失能給付的損害即
      為103,600 元【370 ×280 ＝103,600 】。
    ⒊勞動部勞工保險局雖然回覆本院：失能標準附表並無勞動
      能力減損比率之規定，所附原告之全人勞動能力減損評估
      報告，非失能診斷，本局無法判定是符合勞保失能給付標
      準之何種失能種類、項目及等級（本院卷第284 頁）。但
      是原告受有勞動能力減損明確，而失能標準附表也有永久
      喪失勞動能力、勞動能力較一般明顯低下等用語，足見失
      能給付與勞動能力減損有密切關係。被告沒有為原告投保
      勞工保險導致原告不具備申請勞工保險失能給付的資格，
      此一不利益也不應由原告承擔。且失能給付日數比例與勞
      動能力減損程度可以互為參考也經本院說明如前，因此勞
      動部勞工保險局上開函覆不影響本院的認定。
五、結論，原告得依勞動契約、勞動基準法第59條、勞保條例第
    72條第1 項請求被告給付醫療費用164,046 元、工資補償39
    ,675元、不能領取失能給付損害103,600 元。從而，原告請
    求被告給付原告307,321 元及自起訴狀繕本送達次日即110
    年1 月13日起至清償日止依照年息5%計算的利息，為有理由
    ，應予准許，超過這部分的請求為無理由，應予駁回。本判
    決第一項是法院就勞工之請求為雇主敗訴之判決，依勞動事
    件法第44條第1 項規定，應由法院主動宣告假執行；並依同
    法第44條第2 項規定，酌定相當擔保金額同時宣告被告預供
    擔保後得免為假執行。
六、本件事證已經非常明確，雙方其餘主張、陳述及所提之證據
    ，經審酌後，認與本件判決結果並無影響，因此不一一論列
    。
七、據上論結，原告之訴為一部有理由，一部無理由，因此判決
    如主文。
中    華    民    國   110    年    10    月    6     日
                  勞動法庭    法  官    黃宣撫
以上正本係照原本作成。
如不服本判決，應於判決送達後20日內向本院提出上訴狀並表明
上訴理由，如於本判決宣示後送達前提起上訴者，應於判決送達
後10日內補提上訴理由書（須附繕本）。
中    華    民    國   110    年    10    月    6     日
                              書記官    涂文豪